臺灣臺南地方法院刑事判決
111年度易字第537號
聲  請  人  臺灣臺南地方檢察署檢察官
被      告  吳佳蓉



上列被告因違反毒品危害防制條例案件，經檢察官聲請以簡易判
決處刑（111年度偵字第8790號），本院認為不宜，改依通常程
序審理，判決如下：
    主  文
本件公訴不受理。
扣案如附表所示之物，沒收銷燬之。
    理  由
一、聲請簡易判決處刑意旨略以：被告吳佳蓉明知大麻、甲基安
    非他命均係毒品危害防制條例第2條第2項規定之第二級毒品
    ，依法不得持有，竟基於持有第二級毒品之犯意，於不詳時
    間、地點，以不詳之代價，向真實姓名年籍不詳之人購入大
    麻1包、甲基安非他命後持有之。嗣吳佳蓉於民國110年9月1
    日16時32分為警採尿時點回溯96小時內某時，在臺南市○區○○
    ○路0段000號6樓之13，施用甲基安非他命1次，為警於110年9
    月1日11時13分許，持本院核發之搜索票，前往臺南市○○區○
    ○○路000巷00號5樓之3執行搜索，當場扣得大麻1包、吸管（
    含第二級毒品甲基安非他命）等物。因認被告涉犯毒品危害
    防制條例第11條第2項之持有第二級毒品罪嫌。
二、按起訴之程序違背規定者，應諭知不受理之判決；不受理判
    決得不經言詞辯論為之；檢察官聲請以簡易判決處刑之案件
    ，法院於審理後，認應為無罪、免訴、不受理或管轄錯誤判
    決之諭知者，應適用通常程序審判之，刑事訴訟法第303條
    第1款、第307條、第452條、第451條之1第4項但書，分別定
    有明文。次按刑法上所謂吸收犯，係指一罪所規定之構成要
    件，為他罪構成要件所包括，因而發生吸收關係者而言。如
    意圖供自己施用而持有毒品，進而施用，則其持有之低度行
    為，當然為高度之施用行為所吸收，不另論以持有毒品罪（
    最高法院101年度台上字第5858號判決意旨參照）。又被告
    同時持有不同種類之第二級毒品，因侵害社會法益，僅單純
    論以一罪，復因持有後，進而施用第二級毒品，其持有之低
    度行為應為施用之高度行為所吸收，故應論以施用第二級毒
    品罪一罪（臺灣高等法院暨所屬法院107年法律座談會刑事
    類提案第7號研討結果參照）。再按因施用而持有第二級毒
    品（未達純質淨重20公克），其持有之低度行為，為施用之
    高度行為吸收，二者為實質上一罪，若施用毒品行為經裁定
    執行觀察勒戒，檢察官復就持有毒品之行為提起公訴，顯然
    違背起訴之程序規定，應為不受理判決（最高法院98年度台
    非字第302號判決、94年度台非字第180號判決意旨參照）。
    末按施用第一、二級毒品為犯罪行為，毒品危害防制條例第
    10條定有處罰明文。故施用第一、二級毒品者，依前揭規定
    本應科以刑罰。惟基於刑事政策，對合於一定條件之施用者
    ，如「初犯」或「3年後再犯」，則另依同條例第20條、第2
    3條之規定，施以觀察、勒戒及強制戒治之保安處分，並由
    檢察官為不起訴之處分，以賦予此類具有病患性特質之犯人
    ，戒除其身癮之機會。行為人倘有多次施用毒品犯行，法院
    僅需裁定1個觀察、勒戒，縱經法院多次裁定送觀察、勒戒
    ，亦僅執行其一，是行為人於經裁定送觀察、勒戒執行完畢
    前，無論其施用毒品級別如何，亦不問有多少次施用毒品犯
    行，均為該次觀察、勒戒程序之效力所及，而不另論罪。又
    毒品危害防制條例第20條第1項僅規定檢察官對於「犯毒品
    危害防制條例第10條者」，應聲請法院裁定令入勒戒處所觀
    察、勒戒，並未區分所施用之毒品之等級、種類，所以遭查
    獲之被告即便查獲前施用一、二級等各式多種毒品，也不會
    因此需分受多次之觀察勒戒處分，實乃著眼於施用毒品者之
    觀察勒戒治療，與刑事追訴採一罪一罰之概念並不相同，從
    施用毒品處遇之立法目的以觀，該觀察、勒戒裁定之效力均
    應及於被告於觀察、勒戒執行前，為施用其他第一、二級毒
    品而持有毒品之行為，而不應再予單獨追訴處罰，否則一方
    面為使「初犯」或「3年後再犯」施用一、二級毒品犯行之
    被告藉由觀察勒戒等程序使其得以進行比刑事追訴更有效率
    之觀察勒戒程序，另一方面卻就其為施用其他第一、二級毒
    品而持有毒品之低度行為再行追訴處罰，就「初犯」或「3
    年後再犯」之被告同時以不同規範目的之處理程序為二種相
    反歧異之處理，當非立法本意（最高法院98年台非字第302
    號、臺灣高等法院108年度上易字第401號、臺灣高等法院臺
    南分院108年度上易字第292號判決意旨參照）。
三、經查：
（一）被告於不詳時間、地點，以不詳之代價，向真實姓名年籍
      不詳之人購入大麻1包、甲基安非他命後，於110年9月1日1
      6時32分為警採尿時點回溯96小時內某時，在臺南市○區○○○
      路0段000號6樓之13，施用甲基安非他命1次；嗣為警於11
      0年9月1日11時13分許，持本院核發之搜索票，至臺南市○○
      區○○○路000巷00號5樓之3執行搜索，當場扣得大麻1包、
      塑膠吸管（內含甲基安非他命）1支，並於同日16時32分
      許，採集其尿液送驗，檢驗結果呈安非他命類安非他命、
      甲基安非他命陽性反應；檢察官隨就被告施用第二級毒品
      甲基安非他命部分，向本院聲請送觀察、勒戒，本院亦於
      111年4月6日以111年度毒聲字第296號裁定准許觀察、勒
      戒等事實，業據被告坦承不諱，並有臺南市政府警察局第
      五分局搜索扣押筆錄、扣押物品目錄表、送驗尿液及年籍
      對照表、臺南市政府衛生局濫用藥物尿液檢驗結果報告各
      1份、高雄市立凱旋醫院濫用藥物成品檢驗鑑定書2份、臺
      灣臺南地方檢察署檢察官111年度聲觀字第224號（111年
      度偵字第8790號）聲請書、本院111年度毒聲字第296號裁
      定、臺灣高等法院被告前案紀錄表各1份附卷可稽，堪可
      認定。
（二）依據被告於警詢及偵查中陳稱：其有施用甲基安非他命及
      大麻，最後一次施用甲基安非他命大約是110年8月31日施
      用，最後一次施用大麻大約是110年8月中等語，復參以被
      告於110年9月1日16時32分許，為警採集之尿液，檢驗結
      果呈安非他命類安非他命、甲基安非他命陽性反應，且扣
      案之甲基安非他命，乃存在於吸管之內，扣案之大麻一包
      ，檢驗前淨重僅0.376公克，數量均少等情，則扣得之甲
      基安非他命及大麻一包，應為被告為施用而持有，且為施
      用後所剩餘無誤。
（三）被告持有第二級毒品甲基安非他命、大麻之行為，雖未記
      載於臺灣臺南地方檢察署檢察官111年度聲觀字第224號（
      111年度偵字第8790號）聲請書、本院111年度毒聲字第29
      6號裁定內，惟其持有第二級毒品甲基安非他命之行為，
      應為施用第二級甲基安非他命之行為所吸收，其持有第二
      級毒品大麻之行為，則同屬被告執行觀察勒戒前之為供施
      用而持有第二級毒品犯行，揆之上開說明，應均為觀察、
      勒戒效力所及，不得另行起訴（聲請簡易判決處刑）。
四、綜上所述，檢察官就被告因施用第二級毒品甲基安非他命遭
　  觀察勒戒前，為施用而持有第二級毒品甲基安非他命及大麻
　  之行為，聲請簡易判決處刑，其聲請簡易判決處刑之程序自
    屬違背規定，爰不經言詞辯論，逕為不受理之判決。
五、沒收部分
（一）按查獲之第一、二級毒品，不問屬於犯罪行為人與否，均
      沒收銷燬之，毒品危害防制條例第18條第1項前段定有明
      文。次按違禁物或專科沒收之物得單獨宣告沒收，刑法第
      第40條第2項定有明文。
（二）查扣案如附表所示之物，分別驗出甲基安非他命及四氫大麻酚成分，有高雄市立凱旋醫院濫用藥物成品檢驗鑑定書2份在卷可查，核屬不得持有之違禁物。該等毒品附著之吸管、包裝袋，因難以完全析離，亦無析離之必要，應整體視為毒品。檢察官既聲請宣告沒收銷燬上開物品，爰依上開規定，宣告沒收銷燬之。至因部分甲基安非他命、大麻使用於檢驗而滅失，該等滅失部分即不宣告沒收，附此敘明。
據上論斷，依刑事訴訟法第452條、第303條第1款、第307條，毒
品危害防制條例第18條第1項前段，刑法第40條第2項，判決如主
文。
本案經檢察官蔡宗聖聲請以簡易判決處刑。
中　　華　　民　　國　　111 　年　　5 　　月　　19　　日
                  刑事第九庭  法  官  李俊彬
以上正本證明與原本無異。
如不服本判決應於收受本判決後20日內向本院提出上訴書狀，並
應敘述具體理由。其未敘述上訴理由者，應於上訴期間屆滿後20
日內向本院補提理由書狀（均須按他造當事人之人數附繕本）「
切勿逕送上級法院」。 
　　　　　　　　　　　　　　　書記官  李俊宏
中　　華　　民　　國　　111 　年　　5 　　月　　20　　日
附表一
 編號     名稱       重量        沒收數量 （一） 甲基安非他命（白色結晶） 不詳，置於塑膠吸管內 塑膠吸管1支 （二） 大麻（植物） 驗前淨重0.376公克，驗後淨重0.252公克 0.252公克，併同無法與之完全析離之包裝袋1個。